臺灣高雄地方法院刑事判決　　　　　　　96年度訴字第2978號
公　訴　人　臺灣高雄地方法院檢察署檢察官
被　　　告　甲○○
　　　　　　　　　　（現於台灣高雄第二監獄執行）
上列被告因違反毒品危害防制條例案件，經檢察官提起公訴（96
年度毒偵字第4525號、第4526號、第4867號）及移送併案審理（
96年度毒偵字第5767號），被告於本院準備程序進行中，就被訴
及併案犯罪事實為有罪之陳述，經本院告知簡式審判程序意旨，
並聽取公訴人及被告之意見後，本院合議庭裁定由受命法官獨任
依簡式審判程序審理，判決如下：
    主  文
甲○○施用第一級毒品，累犯，處有期徒刑貳年，應減刑為有期
徒刑壹年。扣案之第一級毒品海洛因肆包（合計淨重零點參貳公
克，空包裝總重零點捌柒公克），均沒收銷燬之。
    事  實
一、甲○○於民國89年間因施用毒品案件，經本院裁定命入勒戒
    處所施以觀察勒戒，於89年6 月28日執行完畢釋放出所，另
    於91年間因施用毒品案件，經本院裁定命入勒戒處所施以觀
    察勒戒，勒戒期滿因有繼續施用毒品傾向，復經本院裁定命
    入戒治處所施以強制戒治，於92年1 月30日停止戒治處分釋
    放出所，嗣經撤銷上開停止戒治處分，再命入戒治處所施以
    強制戒治，於92年11月2 日執行完畢，翌日釋放出所；另於
    91年間因施用毒品案件，經本院以92年度訴字第1046號判決
    有期徒刑7 月，經臺灣高等法院以92度上訴字第1422號判決
    駁回上訴確定，又於92年間因施用毒品案件，經本院以93年
    度訴字第1093號判決有期徒刑7 月確定，上開2 罪經定其應
    執行為有期徒刑1 年1 月確定，復於92年間因施用毒品案件
    ，經本院以93年度訴字第177 號判決有期徒刑6 月確定，而
    與上開有期徒刑1 年1 月接續執行，於94年1 月20日縮短刑
    期假釋出獄，並付保護管束，嗣於假釋期間更因施用毒品案
    件，經本院以94年度訴字第1072號判決有期徒刑6 月確定，
    並撤銷上開假釋，接續執行殘刑4 月10日，而於95年4 月23
    日縮短刑期執行完畢。又於95年11月間，因施用第一級毒品
    海洛因案件，經本院以96年度訴字第304 號判處有期徒刑1
    年，經臺灣高等法院以96度上訴字第658 號判決駁回上訴確
    定。詎甲○○猶不知悔改，於前揭強制戒治執行完畢釋放後
    5 年內，猶仍基於反覆、延續施用第一級毒品海洛因之單一
    行為決意，於上開強制戒治執行完畢釋放後之5 年內即自96
    年1 月5 日起，迄96年4 月12日上午某時止，以每天施用1
    次之頻率，在高雄縣岡山鎮○○路○○道路及高雄縣彌陀鄉
    ○○村○路旁等地，以將海洛因摻水再以針筒注射手臂之方
    式施用第一級毒品海洛因多次。為警(一)先於96年1 月8 日9
    時許，在高雄縣岡山鎮○○路380 之1 號之劉光雄醫院內，
    因甲○○涉犯竊盜罪嫌為警查獲，經其同意採尿送驗，檢驗
    結果呈嗎啡陽性反應，始悉上情。(二)復於96年2 月6 日11時
    35分許，在高雄縣岡山鎮○○里○○路經警攔檢盤查，自甲
    ○○身上查獲海洛因4 小包（合計淨重0.32公克，空包裝總
    重0.87公克），並經其同意採尿送驗，檢驗結果呈嗎啡陽性
    反應，始知上情。(三)再於96年2 月9 日17時50分許，甲○○
    駕駛車牌號碼ZEW-062 號輕型機車，行經高雄縣永安鄉○○
    路9 巷巷口前，因其涉犯竊盜罪嫌，經警攔檢盤查並經其同
    意採尿送驗，檢驗結果呈嗎啡陽性反應，始知上情。(四)又於
    96年4 月12日12時20分許，在高雄縣彌陀鄉○○路山下巷1
    弄4 號某貨櫃屋旁，因甲○○涉犯竊盜罪嫌為警查獲，經其
    同意後採尿檢驗，確呈海洛因代謝後之嗎啡陽性反應，而查
    獲上情。
二、案經高雄縣政府警察局岡山分局報告臺灣高雄地方法院檢察
    署檢察署檢察官偵查起訴及移送併案審理。
    理  由
壹、程序方面：按本件被告甲○○所犯係死刑、無期徒刑、最輕
    本刑為3 年以上有期徒刑以外之罪，其於準備程序就被訴事
    實為有罪之陳述，經本院告知簡式審判程序之旨，並聽取其
    與檢察官之意見後，本院認無不得或不宜改依簡式審判程序
    進行之情事，依刑事訴訟法第273 條之1 第1 項規定，裁定
    進行簡式審判程序，合先敘明。
貳、實體部分
一、訊據被告對於上揭犯罪事實均坦承不諱，本院復審酌：
  (一)經警將被告遭查獲時所採集之尿液分別送驗結果，均係呈嗎
    啡陽性反應，此有臺灣檢驗科技股份有限公司96年1 月25日
    KＺ000000000000號、96年3 月1 日KＺ000000000000號、96年
    3 月8 日KＺ000000000000號、96年4 月25日KＺ000000000000
    號濫用藥物尿液檢驗報告4 紙，又查：
  (1)海洛因施用入人體後水解還原成嗎啡，再循嗎啡之代謝方式
    排出體外，業據行政院衛生署藥物食品檢驗局73藥檢壹字第
    030221號函說明綦詳，且依醫學臨床實驗及根據英國藥學會
    出版Isolation and Indentification of Drugs乙書第293
    頁載明：海洛因經注射入人體後，在體內迅速水解成6Monoa
    cety Imorphine，再緩緩繼續水解成嗎啡，然後再循嗎啡之
    代謝方式排出，同書第431 至432 頁並載有：嗎啡經注射入
    人體後，約百分之50以上於8 小時內自尿中排出，至24小時
    排出約百分之90，但48小時後仍有微量可檢出等語。
  (2)準此而論，被告為警查獲之尿液經送驗結果，均係呈嗎啡陽
    性反應，顯見被告確有施用第一級毒品海洛因之犯行甚明。
  (3)又扣案之粉末共4 包經送法務部調查局檢驗結果，確均係第
    一級毒品海洛因成分，有該局96年3 月16日調科壹字第0962
    30022850號鑑定通知書1 份（附於96年度毒偵字第2029號卷
    第35頁），足徵被告上開自白與事實相符，自可採為認定事
    實之證據
 (二)綜上所述，被告前曾犯施用毒品，經強制戒治執行完畢釋放
   後之5 年內，再犯本件施用第一級毒品之罪，其事證明確，
   犯行洵堪認定。
二、(一)查海洛因係毒品危害防制條例第2 條第2 項第1 款所明定
    之第一級毒品，本件被告前因施用毒品，經強制戒治執行完
    畢釋放後5 年內再為本件犯行，核其所為係犯毒品危害防制
    條例第10條第1 項之施用第一級毒品罪。被告持有第一級毒
    品之行為已為其施用之高度行為所吸收，不另論罪。(二)被告
    多次施用第一級毒品海洛因犯行之性質敘述如下：因毒品
    危害防制條例第2 條第1 項規定的毒品，即具有成癮性，故
    毒品危害防制條例所規定之施用毒品行為應即具有因毒品成
    癮而反覆施用之性質；參酌(1)最高法院95年度台上字第10
    79號判決揭示「刑事法若干犯罪行為態樣，本質上原具有反
    覆、延續實行之特徵，立法時既予特別歸類，定為犯罪構成
    要件之行為要素，則行為人基於概括之犯意，在密切接近之
    一定時、地持續實行之複次行為，倘依社會通念，於客觀上
    認為符合一個反覆、延續性之行為觀念者，於刑法評價上，
    即應僅成立一罪。學理上所稱「集合犯」之職業性、營業性
    或收集性等具有重複特質之犯罪均屬之，例如經營、從事業
    務、收集、販賣、製造、散布等行為概念者是」之意旨及(2)
    最高法院71年台上字第2837號判例、92年度台上字第6744號
    判決意旨所揭示「行為人主觀上就同一犯罪構成事實，以單
    一行為之數個舉動接續進行，以實現一個犯罪構成要件，侵
    害同一法益，客觀上亦認係實施一個犯罪行為」之接續犯概
    念，(1)是本院認為毒品危害防制條例所規定處罰之施用毒
    品行為固具有反覆實施之性質，然各次施用毒品之行為係滿
    足各單次毒癮發作所致，各次施用毒品行為係各自獨立，尚
    難認係同一行為之數次舉動，換言之，施用毒品行為與上揭
    接續犯之概念有別，而集合犯與連續犯之區別則在於立法者
    已將本質上具有反覆、延續實行之特徵予特別歸類而定為犯
    罪構成要件之行為要素，且依社會通念於客觀上認為符合一
    個反覆、延續性之行為觀念者即應僅成立集合犯之一罪，反
    之則係連續犯，準此，毒品危害防制條例既依成癮性、濫用
    性及對社會危害性而將毒品分為四級，且僅規定處罰施用第
    一、二級毒品，足見毒品危害防制條例所處罰施用第一、二
    級毒品，其構成要件之行為要素係具有成癮、濫用之反覆、
    延續實行，且依社會通念於客觀上認為符合一個反覆、延續
    性之行為觀念，且本案認明之被告各該施用第一級毒品海洛
    因犯行間，乃係按每天1 次之頻率持續進行，未曾間斷，至
    地點則均在上開地點，在時、空上，也確具密接關係，則被
    告之各該施用第一級毒品海洛因之犯行間，顯各係出於反覆
    、延續施用該種毒品之單一行為決意至明，從而在行為概念
    上，應均評價認係包括一罪之集合犯，較符合社會通念，也
    較為合理。(3)檢察官僅就被告自96年1 月5 日起至96年2 月
    9 日17時50分許回溯24小時內某時施用第一級毒品海洛因行
    為起訴，惟其餘部分既與起訴部分有集合犯之實質上一罪關
    係，自為起訴效力所及，本院自應併予審究，附此敘明。(三)
    又被告有上述之犯罪前科紀錄，有臺灣高等法院被告前案紀
    錄表可按，是其5 年以內故意再犯本件有期徒刑以上之罪，
    為累犯，依刑法第47條第1 項規定加重其刑。(四)爰審酌被告
    前因施用毒品案件，經強制戒治期滿及判刑確定後，仍未戒
    絕毒品，再犯相同之罪，顯見其戒毒意志不堅，惟念其施用
    毒品乃自戕一己健康，尚未危害他人，且其犯後坦承犯行等
    一切情狀，量處如主文所示之刑。又被告犯罪時間均在96年
    4 月24日以前，依中華民國96年罪犯減刑條例第2 條第1 項
    第3 款規定，應予減輕刑度2 分之1 ，並定其應執行刑，資
    為懲儆。
四、又扣案之白粉4 包（含盛裝海洛因之包裝袋），經送驗結果
    ，呈海洛因陽性反應，亦如前述，因殘留於盛裝毒品之包裝
    袋與毒品已無法析離，是足認該包裝袋係屬毒品無疑，均應
    依毒品危害防制條例第18條第1 項前段併予宣告沒收銷燬之
    。鑑驗中所費失之毒品，既已滅失，爰不再諭知沒收銷燬。
據上論斷，應依刑事訴訟法第299 條第1 項前段、第273 條之1
第1 項，中華民國96年罪犯減刑條例第2 條第1 項第3 款、第7
條，毒品危害防制條例第10條第1 項、第18條第1 項，刑法第11
條前段、第47條第1 項，判決如主文。
本案經檢察官劉慕珊到庭執行職務。
中　　華　　民　　國　　96　　年　　7 　　月　　31　　日
                  刑事第七庭  法　官   張茹棻
以上正本證明與原本無異。
如不服本判決應於收受本判決後10日內向本院提出上訴書狀，並
應敘述具體理由，如未敘述上訴理由者，應於上訴期間屆滿後20
日內補提理由書狀於本院（均須按他造當事人之人數附繕本）「
切勿逕送上級法院」。
中　　華　　民　　國　　96　　年　　8 　　月　　2 　　日
　　　　　　　　　　　　　　　書記官   陳惠玲
附錄本案論罪法條：
毒品危害防制條例第10條
施用第一級毒品者，處6 月以上5 年以下有期徒刑。
施用第二級毒品者，處 3 年以下有期徒刑
